【裁判字號】    89,上易,2120
【裁判日期】    900129
【裁判案由】    傷害
【裁判全文】
臺灣高等法院臺南分院刑事判決        八十九年度上易字第二一二號  Ａ
      上  訴  人
      即  被  告  丙  ○  ○
右上訴人因傷害案件，不服臺灣臺南地方法院八十九年度易字第二五五Ｏ號中華民國
八十九年十一月七日第一審判決（起訴案號：臺灣臺南地方法院檢察署八十九年度偵
字第九四二五號），提起上訴，本院判決如左：
      主      文
上訴駁回。
      事      實
一、丙○○係位於台南市○○街一二四號維香麵包店之負責人，雇用乙○○在其所經
    營之麵包店工作。於民國（下同）八十九年七月二十四日上午九時至十時間，乙
    ○○在維香麵包店內，因工作未達丙○○之要求，丙○○竟基於傷害人身體之犯
    意，持木板毆打乙○○後腦，致乙○○受有後頭部皮下紅腫約四Ｘ五公分之傷害
    。
二、案經被害人乙○○訴由台南市警察局第三分局報請台灣台南地方法院檢察署檢察
    官偵查起訴。
      理      由
一、上訴人即被告丙○○矢口否認有上揭傷害犯行，並辯稱：乙○○當日係工作不慎
    被攪拌麵糰之機器板手打到而受傷，當時我看他在哭，有罵他哭什麼，又不是沒
    被打過。他以前曾罵我太太，被我太太打過，但我沒打他云云。經查，右揭事實
    ，業據被害人乙○○指訴明確，雖乙○○顯有智能障礙，但均能數度明確指稱「
    伊」（即被告）有打他等語（見原審卷第十五、第十六頁、本院八十九年十二月
    二十八日訊問筆錄），而乙○○之母甲○○亦證稱：「當日乙○○回家說不要去
    工作了，我有發現他後腦勺紅腫，才發現這件事。」等語（見偵查卷第八頁背面
    ），復有乙○○於案發當日至行政院衛生署台南醫院就診而經該院出具之驗傷證
    明書乙份附於警卷可證，而證人即居住於維香麵包店旁之住戶洪昱甄亦於偵查中
    證稱：「在八十九年七月二十四日上午九時至十時間，有聽到丙○○大小聲斥責
    聲及小孩的哭聲，並沒有看到丙○○打人，但之前曾看過杜素鳳（被告之妻）打
    乙○○耳光及捺耳朵，七月二十四日杜素鳳沒有在場。」等語（見偵查卷第九頁
    ），由是觀之，被告或其妻杜素鳳均有毆打乙○○之慣行，且乙○○如僅係自己
    不慎撞到機器，被告又何須斥責及大聲叫罵？況被告於警偵訊中供稱：乙○○在
    我店內已工作三年餘，每月薪資六千元，工作情況尚可，惟因乙○○係智障，所
    以我並未讓他做須用頭腦的工作，只是一些簡單的工作等語，由此即知乙○○既
    在被告店內已工作相當長之時日，每天從事反覆、例常性之簡單作業，其以往均
    未發生過遭機器不慎打傷之情事，足見其對自己之工作必甚熟練，則其在同一工
    作場所作業三年後，今卻在熟稔之工作情境下不慎遭機器打到，殊難令人置信。
    再者，縱認乙○○因智能不足致其精神狀態及其注意能力顯不及正常人，然避免
    自己受傷或遭受巨大之撞擊，為任何人之本能反射動作，誠如被告所述情節，乙
    ○○係欲低頭拿取攪拌機內之麵糰，但在抬頭時卻不慎被該機器於上方凸出之板
    手打到後頭部，則乙○○抬頭之力道自與其往後仰倒之情形顯然有別，且其如抬
    頭而不慎觸及頭部後方之硬物，通常亦會反射性地將頭部往前傾，並迅速以手護
    住頭部以避免受傷或遭受更大之傷害，又焉有可能使其後頭部遭受猛烈之撞擊而
    導致衍生四×五公分之較大範圍血腫？是被告前開辯解，洵屬飾卸之詞，殊無足
    取。雖證人即被告店內另一名學徒丁○○於警訊、原審及本院審理時亦均附和被
    告前開供述而為相同之證述情節，惟證人於警訊時係證稱被告與其妻均未打過乙
    ○○，並且對他們二人很好且很照顧等語，但嗣於原審及本院審理時卻又稱有看
    過被告之妻打過乙○○，因為他做錯事情，而且乙○○還會罵被告之妻及伊等語
    ，則其前後證述顯非一致，亦與證人洪昱甄之前揭證述情節不符，加以證人復為
    被告雇用之學徒，與被告關係密切，則其證言之真實性自非無可疑，故其證言尚
    不足為被告有利之事實認定。綜上所述，被告上開所辯，顯係事後畏罪卸責之詞
    ，不足採信。其事證明確，犯行堪予認定。
二、核被告丙○○傷害乙○○之身體，所為係犯刑法第二百七十七條第一項之普通傷
    害罪。原審認被告之罪證明確，因予適用刑法第二百七十七條第一項、第四十一
    條，罰金罰鍰提高標準條例第一條前段、第二條等規定，並審酌被告之素行、犯
    罪之動機、目的、手段、智識程度、與被害人平日關係、被害人所受傷勢、迄今
    未與被害人達成民事賠償和解及其犯後態度等一切情狀，量處被告拘役三十日，
    並諭知拘役易科罰金以三百元折算一日之標準。本院經核原判決認事用法及量刑
    均無不當。被告空言否認犯罪而指摘原判決有不當之處，為無理由，應予駁回。
據上論斷，應依刑事訴訟法第三百六十八條，判決如主文。
本案經檢察官羅清溪到庭執行職務。
中    華    民    國      九十      年      一      月      二十九      日
                                  臺灣高等法院臺南分院刑事第一庭
                                      審判長法官  鄭    文    肅
                                            法官  楊    明    章
                                            法官  王    浦    傑
右正本證明與原本無異。
不得上訴。
                                      法院書記官  蔡    振    豐
中    華    民    國      九十      年      一      月     三十一       日
附錄：本判決論罪科刑法條
刑法第二百七十七條第一項
傷害人之身體或健康者，處三年以下有期徒刑，拘役或一千元以下罰金。


司法院資訊處製作；財團法人民間司法改革基金會備份。
